【裁判字號】    90,交訴,178
【裁判日期】    901023
【裁判案由】    公共危險等
【裁判全文】
臺灣彰化地方法院刑事判決                          九十年度交訴字第一七八號
    公  訴  人  臺灣彰化地方法院檢察署檢察官
    被      告  甲○○
    選任辯護人  薛梁律師
右列被告因過失致死等案件，經檢察官提起公訴（九十年度偵字第五五五０號），本
院判決如左：
    主      文
甲○○服用酒類，不能安全駕駛動力交通工具而駕駛，處有期徒刑伍月；又因過失致
人於死，處有期徒刑拾月；又駕駛動力交通工具肇事，致人死傷而逃逸，處有期徒刑
壹年，應執行有期徒刑貳年，緩刑伍年，緩刑期中付保護管束。
    事      實
一、甲○○於民國九十年七月五日凌晨零時許，與友人在彰化縣員林鎮好樂迪ＫＴＶ
    店飲酒，至同日凌晨四時三十分許，已飲用生啤酒七杯（一杯約二００ＣＣ）後
    ，明知已不能安全駕駛動力交通工具，竟仍駕駛車牌號碼ＸＣ─五三七五號自用
    小客車，由東向西，沿彰化縣埔心鄉○○村○○路○段，由彰化縣員林鎮往埔鹽
    鄉方向行駛，行至大溪路二段一四七巷口處，原應注意汽車行進中駕駛人應注意
    車前狀況，隨時採取必要安全措施。而依當時情形又無不能注意之情事，竟疏於
    注意，適曾邵惜仔騎乘腳踏車，亦沿大溪路二段行駛，行至大溪路二段一四七巷
    口處，亦因未緊靠路邊行駛，甲○○因酒後快速駕車，又未注意車前狀況，自後
    追撞曾邵惜仔騎乘之腳踏車，人車倒地，曾邵惜仔被彈至自用小客車之擋風玻璃
    上，再跌落地面，並受有腹盆內出血、腹部挫傷、骨盆挫裂傷等傷害，甲○○駕
    車肇事後，明知撞及他人成傷，竟未思急救之道，仍駕車快速逃離現場，曾邵惜
    仔經人送醫急救後，因傷重延至同日凌晨四時五十五分不治死亡。甲○○駕車逃
    逸因車身撞擊人車後受損，即行至彰化縣埔鹽鄉○○村○○○○○道路下之迴轉
    道休息，嗣巡邏警車行經該迴轉道時，甲○○始向巡邏警員自首犯罪，警員乃對
    甲○○實施酒精濃度吐氣測試，經測試結果為零點七七ＭＧ／Ｌ，並因而查獲上
    情。
二、案經甲○○於處理本案之彰化縣警察局田中分局田中派出所警員未發覺肇事者前
    自首及接受裁判，及彰化縣警察局溪湖分局報請相驗後，由本檢察官自動檢舉偵
    查起訴。
    理  由
一、右揭酒後駕車及過失致死之事實，固據被告甲○○分別於警訊及偵審中坦承不諱
    ，惟否認有何駕車肇事逃逸之犯行，辯稱：當時並不是很清楚有無撞到人，可能
    是因為喝醉酒之關係，並不是故意要逃逸云云。經查：被告於警訊中供稱：「當
    時我車子確實有發生碰撞，‧‧‧」、「我沒有下車觀察，當時睡意正濃，我有
    看到撞到東西，但是沒有下車觀察。」、「因為當時燈光昏暗，不知撞到何物，
    且心中害怕，才不下車觀察，且加速逃逸」等語，於偵查中供稱：「因害怕，沒
    有下車看‧‧‧」、「我因害怕，將車子開至埔鹽鄉○○村○○○○○道路橋下
    ，查看車子及在車內，不久警察就來」、「他們來時我舉雙手告訴他們，我好像
    撞到人，麻煩他們查一下，看是否有人在埔心鄉發生車禍，‧‧‧」等語，且被
    告肇事後停放車輛之地方距離肇事現場約三、四公里，被告車輛又已無法行使等
    情，均據被告坦承在卷（分見相驗卷第十九至二一頁、第三四至三五頁），又不
    論是否撞到人或其他東西，大可將車輛停在現場查看，何須將車駛離現場，堪認
    被告對於駕車肇事逃逸已有不確定之故意，被告前開辯詞，應係事後卸責之詞，
    不足採信，此外尚有被害人曾邵惜仔之夫乙○○之指訴，又有道路交通事故調查
    報告表、現場照片十二張及死者屍體照片四張附卷可稽，復有被告駕車肇事後，
    遺留在車禍現場之汽車保險桿膠塑碎片，經檢察官核對後亦與被告車輛肇事後受
    損之情形相符，此有汽車保險桿塑膠碎片一包扣案可資佐證。再被害人曾邵惜仔
    確因本件車禍受傷致死，亦經臺灣彰化地方法院檢察署檢察官督同檢驗員相驗屬
    實，製有勘驗筆錄、相驗屍體證明書、驗斷書在卷可憑，被告駕車肇事致被害人
    死亡，應已明確。被告酒精濃度測試已達零點七七ＭＧ／Ｌ，被告酒後亦有「意
    識模糊，注意力無法集中」等情形，此有測試值、觀察紀錄表各一份附卷可稽，
    參照學者駱宜安所著刑事鑑識學第三九二頁所示，其已達平衡感受損、言詞不清
    、定向力及感覺障礙之地步，而法務部在八十八年五月十日邀請相關單位及學者
    專家共同研商亦認酒精吐氣含量達０、五五mg/l，或血液酒精濃度達０、一一﹪
    以上者，其肇事率為正常人之十倍，認已達「不能安全駕駛」之標準，綜上說明
    ，顯見被告已達不能安全駕駛動力交通工具之程度。
二、按汽車行駛時，駕駛人應注意車前狀況，並隨時採取必要之安全措施；另飲用酒
    類或其他類似物後其吐氣所含酒精成份超過每公升零點二五毫克或血液中酒精濃
    度超過百分之０點０五以上者，汽車駕駛人不得駕車，此為駕駛人應行注意之基
    本事項，並據道路交通安全規則第九十四條第三項及第一百十四條第二款定有明
    文。被告考領有適當之駕駛執照，已經本院審核無訛及道路交通事故調查報告表
    載明，其當熟知上揭規定，而肇事後對於被告所實施之酒精濃度測試，發現其酒
    精濃度高達每公升零點七七毫克，有酒精濃度測試單可參。且當時依其情況，又
    非不能注意，竟疏不注意，以致肇事，其有過失至明。雖被害人曾邵惜仔騎乘腳
    踏車雖未緊靠路邊行駛，亦有過失，但並不影響被告所應負擔之過失責任。再被
    害人曾邵惜仔因本件車禍死亡，與被告之過失行為間並有相當因果關係。從而，
    被告過失致人於死等犯行，洵堪認定。
三、核被告甲○○所為，係犯刑法第一百八十五條之三酒後駕車、第二百七十六條第
    一項過失致死及第一百八十五條之四駕車肇事逃逸罪。被告所犯右揭三罪間，犯
    意各別，行為互異，應予分論併罰。又被告係汽車駕駛人，其酒醉駕車因而致被
    害人曾邵惜仔死亡，依法就過失致死罪部分加重其刑。另被告對於未發覺之罪自
    首而接受裁判，應依法減輕其刑。按行車未遵守交通規則而過失致人於死之行為
    ，雖非如故意行為之惡性重大，但因被告係酒後駕車肇事，行為過於怠忽，驟然
    釀成此悲劇，其家屬之精神、心理亦因之受嚴重創傷，內心之悲痛、遺憾，經久
    無以平息、彌補，且被告駕駛動力交通工具肇事，致人於死後，又逃逸，其罪責
    ，誠不能視為輕微，本應量以相當刑度，並付執行，不宜輕縱，用彰社會正義，
    方符公允。爰審酌被告素行、行為所生之危害、肇事之情節及過失程度，被害人
    亦有過失、犯後業已償付被害人家屬民事上之損害賠償態度良好等一切情狀，各
    量處如主文所示之刑，並定其應執行之刑。又查被告前未曾受有期徒刑以上刑之
    宣告，有台灣彰化地方法院檢察署刑案資料查註紀錄表及台灣高等法院被告全國
    前案紀錄表在卷可稽，且本件係因被告自首始查獲本案，於九十年七月十八日即
    取得被害人家屬之諒解而成立民事上之和解，其甫值青年之際，又係大業大學之
    學生，學業、日後之工作、家庭、婚姻均待其本人維繫經營，其因一時怠忽而罹
    刑章，經此次偵審及刑之宣告後，當能知所警惕，本院思之再三，認所宣告之刑
    以暫不執行為適當，併諭知緩刑五年，以期其自新、自勵。另為促其培養戒慎之
    生活態度，並強化其自愛愛人之觀念，以免將來再有疏虞或不當之行為發生，造
    成不必要之負累，允宜於緩刑期間內施以適當之教育與約束，爰併諭知在緩刑期
    內付保護管束。
據上論斷，應依刑事訴訟法第二百九十九條第一項前段，道路交通管理處罰條例第八
十六條第一項，刑法第十一條前段、第一百八十五條之三、第一百八十五條之四、第
二百七十六條第一項、第六十二條前段、第五十一條第五款、第七十四條第一款、第
九十三條第一項，罰金罰鍰提高標準條例第一條前段，判決如主文。
本案經檢察官孫治遠到庭執行職務。
中      華      民      國    九十      年      十      月    二十三    日
                                臺灣彰化地方法院交通法庭
                                    法      官  李  水  源
右正本證明與原本無異。
如不服本判決，應於判決送達後十日內向本院提出上訴狀( 須附繕本 )。
告訴人或被害人對於判決如有不服具備理由請求檢察官上訴者，其上訴期間之計算係
以檢察官收受判決正本之日期為準。
                                    法院書記官  廖  建  興
中      華      民      國    九十      年    十      月    二十六    日
附錄本案論罪科刑法條全文
刑法第一百八十五條之三：
服用毒品、麻醉藥品、酒類或其他相類之物，不能安全駕駛動力交通工具而駕駛者，
處一年以下有期徒刑、拘役或三萬元以下罰金。
刑法第一百八十五條之四
駕駛動力交通工具肇事，致人死傷而逃逸者，處六月以上五年以下有期徒刑。
刑法第二百七十六條
因過失致人於死者，處二年以下有期徒刑、拘役或二千元以下罰金。
從事業務之人，因業務上之過失犯前項之罪者，處五年以下有期徒刑或拘役，得併科
三千元以下罰金。


司法院資訊處製作；財團法人民間司法改革基金會備份。
